【裁判字號】    98,交抗,837
【裁判日期】    990105
【裁判案由】    聲明異議
【裁判全文】
臺灣高等法院高雄分院刑事裁定         98年度交抗字第837號
抗  告  人
即受處分人  甲○○
上列抗告人因違反道路交通管理處罰條例聲明異議案件，不服臺
灣屏東地方法院中華民國98年9 月21日裁定（98年度交聲字第24
9 號），提起抗告，本院裁定如下：
    主  文
抗告駁回。
    理  由
一、抗告意旨略以：本件違規事件裁罰員警所提出違規錄影之影
    片有間斷，未全程錄影，其裁罰違規人闖紅燈之證據顯有不
    足，原法院卻未撤銷該不當之處分，為此提起抗告，請撤銷
    原裁定云云。
二、按「受處分人，不服第8 條主管機關所為之處罰，得於接到
    裁決書之翌日起20日內，向管轄地方法院聲明異議」、「法
    院受理前項異議，以裁定為之」、「不服前項裁定，受處分
    人或原處分機關得為抗告」，道路交通管理處罰條例第87條
    第1 項、第2 項、第3 項前段各有明文。又法院受理有關交
    通事件，準用刑事訴訟法之規定，同條例第89條前段亦有明
    文。另道路交通案件處理辦法第26條前段規定：「抗告程序
    準用刑事訴訟法有關規定」。而刑事訴訟法第403 條第1 項
    規定：「當事人對於法院之裁定有不服者，除有特別規定外
    ，得抗告於直接上級法院」。再參酌最高法院28年上字第35
    76號判例意旨：「本案雖依法不能提起自訴，惟某甲既為本
    案提起自訴之人，第一審判決亦將某甲列為自訴人，則某甲
    在刑事訴訟程序上不能不認為當事人，原判決不因此認其上
    訴為不合法，尚不能指為違誤」等情，足認交通裁罰及聲明
    異議案件，對交通主管機關所為之裁決，其聲明異議權僅限
    於受裁決人即受處分人，其他人自無聲明異議之權，惟無聲
    明異議權人（即非受處分人）若以自己名義聲明異議繫屬於
    法院，就該具體繫屬於法院之交通案件而言，其即為當事人
    （參照上開判例意旨自明），縱法院以其無聲明異議權而駁
    回其聲明異議，因受裁定之訴訟當事人僅係該無聲明異議權
    而聲明異議之人，應僅該人有抗告權，其他縱係原交通裁罰
    之受處分人，因非受裁定之當事人，亦無抗告權。至於道路
    交通管理處罰條例第87條第3 項前段規定之「不服前項裁定
    ，受處分人得為抗告」所稱之「受處分人」，應指依同條第
    1 項、第2 項規定提出聲明異議而受裁定之受處分人而言，
    而非謂未受法院裁定之受處分人亦有抗告權，此參該第3 項
    規定係承接同條第1 項、第2 項規定自明。則依道路交通管
    理處罰條例第89條授權制定之道路交通案件處理辦法第25條
    規定：「受處分人或原處分機關對於地方法院或其分院交通
    法庭所為之裁定有不服者，得為抗告」，其中之「受處分人
    」，亦應為相同之解釋。
三、按交通法庭認聲明異議不合法律上之程式或其異議權已經喪
    失者，應以裁定駁回之，但其不合法律上之程式可補正者，
    應先定期命為補正，逾期不補正者，即予駁回，道路交通案
    件處理辦法第18條定有規定。同辦法第19條規定：「交通法
    庭認為聲明異議無理由者，應以裁定駁回之」。又原審法院
    認為抗告不合法律上之程式或法律上不應准許，或其抗告權
    已經喪失者，應以裁定駁回之，但其不合法律上之程式可補
    正者，應定期間先命補正，刑事訴訟法第408 條第1 項亦有
    明文。刑事訴訟法第411 條規定：「抗告法院認為抗告有第
    408 條第1 項前段之情形者，應以裁定駁回之，但其情形可
    以補正而未經原審法院命其補正者，審判長應定期間先命補
    正」。而聲明異議不合法律上之程式，係指其聲明異議之程
    序不合法定程式而言，例如未依道路交通案件處理辦法第13
    條規定，敘述異議之理由等，至於無異議權人聲明異議，固
    不合道路交通案件處理辦法第18條所定「其異議權已經喪失
    」，係指原有異議權而因捨棄或逾期而喪失之情形，但無異
    議權人之聲明異議既係屬於就具體交通異議案件無實施聲明
    異議之權能，即相當於民事及行政訴訟中所稱之當事人不適
    格之情形，對照民事及行政訴皆認為當事人不適格係屬訴無
    理由之法理（最高法院90年度台上字第1322號民事判決及最
    高行政法院90年6 月份庭長法官聯席會議意旨參照），應認
    無異議權人之聲明異議，應屬上開辦法第19條規定之聲明異
    議無理由，而不屬同辦法第18條但書所定之「不合法律上之
    程式可補正」情形，自不生應裁定命補正之問題。至於無抗
    告權人之抗告，係屬刑事訴訟法第408 條規定之「法律上不
    應准許」之情形，亦非屬抗告不合法律上之程式（此指抗告
    狀未敘述抗告理由等），亦不生應裁定命補正之問題。
四、經查：
  (一)本件抗告狀之抗告人欄係列「甲○○」為抗告人，而抗告狀
    末之具狀人簽章欄亦載：「具狀人：甲○○」，並蓋用其印
    文，「施進玄」係列撰狀人，此有抗告狀在卷可稽。是本件
    抗告係由「甲○○」以抗告人身分提起抗告，「施進玄」並
    非本件抗告之抗告人甚明。
  (二)本件交通違規案件受裁決處分人為「甲○○」，有交通部公
    路總局屏東監理站於98年06月22日所為之違反道路交通管理
    事件裁決書（原處分案號：屏監違字第裁82-V00000000號）
    附卷可稽，惟於原審提出聲明異議者並非「甲○○」，而係
    由「施進玄」以自己個人名義於原審提起聲明異議，然「施
    進玄」並非本件裁決處分之受處分人，自無聲明異議之權，
    原審此部分認定並無違誤。
五、綜上所述，「施進玄」既非本件裁決處分之受處分人，其對
    該裁決處分即無提起聲明異議之權，依前開說明，其於原審
    提起之聲明異議，應屬無理由，原審因而駁回其異議，並無
    不合。另就原審裁定得提起抗告者，應限於原審提出聲明異
    議而受裁定之「施進玄」，「甲○○」既非屬受原審裁定之
    當事人，自無抗告權，則「甲○○」提起本件抗告，於法律
    上不應准許，應予駁回。
據上論結，應依道路交通管理處罰條例第89條、道路交通案件處
理辦法第26條、刑事訴訟法第411 條前段，裁定如主文。
中    華    民    國    99    年    1     月    5     日
                  刑事第一庭    審判長法  官  周賢銳
                                      法  官  徐美麗
                                      法  官  施柏宏
以上正本證明與原本無異。
不得再抗告。
中    華    民    國    99    年    1     月    5     日
                                      書記官  魏文常

司法院資訊處製作；財團法人民間司法改革基金會備份。
